臺灣高等法院高雄分院刑事判決　　　　　　　　　　九十三年度交上易字第五六號
　　上訴人　台灣高雄地方法院檢察署檢察官
　　被　　　告　乙○○
右上訴人因被告過失傷害案件，不服臺灣高雄地方法院九十三年度交簡上字第四五號
中華民國九十三年五月七日第一審判決（聲請簡易判決處刑案號：臺灣高雄地方法院
檢察署九十二年度偵字第五四一五號），提起上訴，本院判決如左：
      主  文
原判決撤銷。
乙○○因過失傷害人，處拘役肆拾日，如易科罰金，以參佰元折算壹日。緩刑貳年。
    事  實
一乙○○考領有適當之駕駛執照，於民國九十一年十二月二十一日下午二時許，駕駛
  牌照號碼七Ｍ─四四一二號之自用小客車，沿高雄縣鳳山市○○路內側快車道由北
  往南方向行駛，途經高雄縣鳳山市○○路與文濱街口處時，本應注意汽車行駛時，
  駕駛人應注意車前狀況，隨時採取必要安全措施，且該處為未設置號誌之交叉路口
  ，更應特別警戒左右兩側之行車狀況，以避免危險之發生，而當時情形天候晴朗、
  光線充足、路面無缺陷、無障礙物、視線良好等情，及其智識程度，客觀上又無不
  能注意之情形，詎竟疏於注意及此，於駕車途經上開路口時，並未注意左右來車即
  貿然前行，適有甲○○亦騎乘牌照號碼ＺＸＫ─０五七號之輕型機車，沿高雄縣鳳
  山市○○街由東往西方向行駛而來，亦疏未注意支線道車應暫停讓幹線道車先行之
  規定，行至該處即貿然通過路口，甲○○所騎乘之機車車頭並因此撞及由乙○○所
  駕駛之自用小客車左前車門，甲○○隨即人車倒地，並因此受有頭部外傷併硬腦膜
  上出血、右臉撕裂傷、右肩胛骨骨折、右第八、九節肋骨骨折及右顏面骨骨折等傷
  害。乙○○於肇事後，除將甲○○送醫外，並於偵查犯罪職權之機關發覺前，主動
  報案並自願接受裁判。
二案經甲○○訴由高雄縣政府警察局鳳山分局報請臺灣高雄地方法院檢察署檢察官聲
  請簡易判決處刑。
    理  由
一訊據被告乙○○固不否認於前揭時、地駕駛車牌號碼七Ｍ－四四一二號自用小客車
  與告訴人所騎乘之機車發生碰撞，而告訴人因此受有頭部外傷併硬腦膜上出血、右
  臉撕裂傷、右肩胛骨骨折、右第八、九節肋骨骨折及右顏面骨骨折傷等傷害之事實
  ，然矢口否認對於車禍之發生有過失，辯稱：(一)被告之自用小客車是行駛於幹線道
  ，所以告訴人應讓被告車輛先行，本件車禍發生之原因應係支線道的車輛未讓幹線
  道的車輛先行所致。(二)告訴人是自被告左方出現，並非出現在伊前車之狀況。(三)本
  件撞擊點為被告自用小客車左前車門與被害人之機車車頭，而非被告自用小客車車
  頭與告訴人發生碰撞，故本件應是被害人來撞伊。(四)、車禍發生當時被告已經超過
  道路的中線，告訴人貿然行駛該地點，此左方突然的來車，並不在被告注意義務範
  圍內，而被告亦無注意之可能性。且被告依「信賴原則」亦無庸負過失之責任。(五)
  、被告之煞車痕為六．六公尺，速度應該只有三十幾公里，並沒有超速，且進入該
  路口之前有減速慢行等語。經查：
(一)按道路交通安全規則第一百零二條第二款規定：「汽車行駛至交岔路口，其行進、
  轉彎，應依左列規定... 二車輛行至無號誌或號誌故障而無交通警察指揮之交岔路
  口，支線道車應暫停讓幹線道車先行。未劃分幹、支線或同為幹線道或支線道者，
  轉彎車應暫停讓直行車先行；如同為直行車或轉彎車者，左方車應暫停讓右方車先
  行」。本件高雄縣鳳山市南北向之文龍路係四線道之道路，其快車道寬為三點六公
  尺、慢車道則寬為三點七公尺，另文濱街則係東西向之四線道之道路，其快車道寬
  為三點六公尺、慢車道則寬為三點六公尺，至文龍路與文濱街之交叉路口並未設置
  號誌等情，有道路交通事故調查報告表所繪測之事故現場圖一份附卷可參，亦經證
  人即至現場處理本案車禍之警員王文誠證述屬實，足認該文龍路應為幹線道、文濱
  街則為支線道，且該路口並未設有交通號誌無訛，即告訴人對此亦不爭執。
(二)參諸車禍發生後，被告之自用小客車之左前門玻璃破損及告訴人之機車車頭全毀之
  事實，有前開道路交通事故調查報告表在卷可考。是車禍發生之瞬間，係告訴人之
  機車車頭撞上被告自小客車之左前車門之情，亦堪認定。再參以證人即告訴人甲○
  ○於原審審理時證稱：「當天行駛於文濱街東向西的方向，走到文龍路口要過馬路
  時，看到文龍路上北向南方向有一些機車，沒有印象有看到自小客車，看了一下覺
  得當時我可以通過，騎乘到文龍路安全島時，就被刷出去，再來我就沒有印象，我
  暈過去醒來時，是已經開完刀。」等語（見原審卷第五十九頁）。足見行駛於支線
  道之告訴人於進入前開路段之交叉路口前，並未暫停讓幹線道上被告之自用小客車
  先行甚明。告訴人自應對肇事之原因負主要過失責任，應無疑義。
(三)亟待究明者，為本件車禍發生前，告訴人之車輛是否屬被告所應注意之範圍，且客
  觀上並屬能注意之情況？
１按汽車行駛時，駕駛人應注意車前狀況及兩車併行之間隔，並隨時採取必要之安全
  措施」，道路交通安全規則第九十四條第三項定有明文；至上開道路交通安全規則
  第一百零二條第二款雖規定支線道車應讓幹線道車先行，然該規定並未免除幹線道
  車應注意車前狀況之義務。且所謂之「車前狀況」並非僅侷限於駕駛人行駛車道前
  之狀況，即駕駛人若係進入無號誌設置之交叉路口，則其左右來車甚至行人皆會一
  同進入該路口，則其於該交叉路口所應注意之車前狀況，即係包括該全部之狀況，
  是縱為幹線道車仍應隨時注意交叉路口左右兩側有無來車及行人等之車前狀況無誤
  後，始得進入該交叉路口。本件被告縱為幹線道車，而告訴人機車係自其左側而來
  ，依上開說明，被告仍不免其對車前狀況之注意義務。
２本件車禍發生後，固無證據證明被告當時有超速行駛或未減速慢行各情形，惟被告
  自警詢以至本院審理時均堅稱：其於肇事前並沒有看見對方（指告訴人）車輛距離
  其所駕車輛多遠等語，參諸本件車禍發生後，被告之自用小客車靜止於文龍路北往
  南方向越過文濱街之快車道，左前輪距離其左方之中央分隔島一點九公尺、左後輪
  則距該分隔島一點六公尺；告訴人之機車則車頭朝北，靜止於該十字路口文濱街橫
  越文龍路中央分隔島之位置，後輪距離其南側文龍路中央分隔島九點六公尺，顯見
  二車撞擊之地點係位於文龍路北往南方向快車道與文濱街快車道之交會點，車禍發
  生之時，被告之自用小客車與告訴人之機車恰通過該路口之中心位置。又被告與告
  訴人車輛之行進方向於車禍發生前均無任何煞車痕跡，車禍發生後，被告之自用小
  客車則在文龍路越過文濱街處留有長六點六公尺之煞車痕，亦有事故現場圖在卷可
  考，足認被告途經案發路口時確未注意兩側來車狀況即進入該交叉路口無訛。而依
  當時天候晴朗、光線充足、路面無缺陷、無障礙物、視線良好等情，及其智識程度
  ，客觀上又無不能注意之情形，如被告於經過前開路口時稍加注意左右來車，當能
  避免此一不幸之車禍發生。惟其竟疏於注意，途經上開路口時自信幹線道車而執意
  前行，並未注意左右行車動態，終肇致本件車禍，自不能免於過失之責任。又本件
  車禍撞擊點雖於被告自用小客車之左前門附近，惟二車係行進中發生車禍，其行進
  之遲速係決定發生撞擊之點之要素，二者恆立於相對之關係，應無被告之車已至定
  點後，再遭告訴人之機車自側面撞擊之情形，被告辯稱：係被告來撞伊的云云，容
  非的論。
３再按「汽車駕駛人對於防止危險發生之相關交通法令之規定，業已遵守，並盡相當
  之注意義務，以防止危險發生，始可信賴他人亦能遵守交通規則並盡同等注意義務
  。若因此而發生交通事故，方得以信賴原則為由免除過失責任」（最高法院八十四
  年臺上字第五三六○判例意旨參考）。從而，被告既負有注意車前狀況的義務，且
  依當時天候狀況及被告智識程度，並無不能注意之情事，被告竟疏於注意及此，因
  而肇致本件車禍，使告訴人受有如事實欄所示之傷害，揆諸前旨，其有過失甚明，
  自不得主張信賴原則而免責。
(四)告訴人確因本件車禍事故，而因此受有頭部外傷併硬腦膜上出血、右臉撕裂傷、右
  肩胛骨骨折、右第八、九節肋骨骨折及右顏面骨骨折等傷害，業經告訴人指述綦詳
  ，且為被告所不否認，並有診斷證明書一份附警卷可參，被告之過失駕駛行為與告
  訴人所受傷害間，確有因果關係，亦可認定。
(五)綜上所述，被告雖係行駛於幹線道車輛，然於車輛行經無號誌設置之交叉路口時，
  仍應隨時注意支線道之左右來車狀況，以防止危險之發生，惟其竟疏未注意及此，
  於駕駛自用小客車進入高雄縣鳳山市○○路與文濱路之交叉路口時，未注意左右來
  車即貿然進入該路口，適有告訴人亦未注意進入該交叉路口時，支線道車應讓幹線
  道車先行之規定，而騎乘機車欲通過該路口，以致煞避不及而撞擊被告所駕車輛之
  左前側車門，被告之駕駛行為仍有應注意能注意而不注意之情事，而具有過失。臺
  灣省高屏澎區車輛行車事故鑑定委員會高屏澎鑑字第九二○六三九號函及臺灣省車
  輛行車事故覆議鑑定委員會府覆議字第九二一○六七八號函所附鑑定結果亦均同此
  認定（分見偵卷第二十一頁、第四十一頁）。雖告訴人對於本件車禍之發生與有過
  失，且為肇事發生之主要原因，惟被告仍不得以此解免其應負之過失責任。本件事
  證明確，被告前開過失傷害之犯行，應堪認定。
二核被告所為，係犯刑法第二百八十四條第一項前段之過失傷害罪。被告於肇事後，
  除將告訴人送醫外，並於偵查犯罪職權之機關發覺前，主動報案並自願接受裁判等
  情，業據被告供明，而車禍發生後，其報案人亦確為被告本人，並有道路交通事故
  調查報告表在卷可稽，所為合於自首之規定，應依刑法第六十二條前段之規定，減
  輕其刑。惟查（一）本件被告仍應負過失致傷害罪責，業如前述，原判決以被告車
  禍當時不能注意告訴人左側之來車，並無過失，而諭知被告無罪，尚有未洽。（二
  ）又地方法院及其分院應設交通法庭辦理交通案件，交通法庭得為專庭或指定專人
  辦理，對外以交通法庭名義行之，道路交通案件處理辦法第五條、第六條分別定有
  明文。本件被告駕車過失致被害人受傷，性質上屬交通案件甚明，依法自應由交通
  法庭名義為之審判，乃原審法院竟由普通刑事庭名義為之，此有原審審理筆錄及原
  審法院判決正本在卷可稽，其法院之組織亦難謂適法（最高法院八十九年度台上字
  第七六八六號判決意旨參照）。檢察官以原審未諭知有罪判決為不當，提起上訴，
  並無不合，自應由本院撤銷改判。爰審酌被告前無任何刑事紀錄，此有被告刑案資
  料查註紀錄表及臺灣高等法院被告全國前案紀錄表各一份在卷足參，僅因一時疏未
  注意，致告訴人受有傷害，事後並已與告訴人達成民事和解，有和解書在卷可考，
  且被告於本件車禍之發生僅具有較輕之過失責任，暨告訴人所受之傷勢非輕等其他
  一切情狀，量處拘役四十日，並諭知其易科罰金之折算標準。又被告未曾受有期徒
  刑以上刑之宣告，有台灣高等法院被告全國刑案紀錄表在卷可按。其因一時疏忽致
  肇車禍，本身僅應負輕微過失之責任，且事後已與告訴人達民事和解，有和解書在
  卷可考。經此科刑之教訓，應已知所警惕而無再犯之虞，本院認對其刑之宣告，以
  暫不執行為適當，爰併諭知緩刑二年，以勵自新。
三據上論結，應依刑事訴訟法第三百六十九條第一項前段、第三百六十四條、第二百
  九十九條第一項前段、刑法第二百八十四條第一項前段、第六十二條前段、第七十
  四條第一款、第四十一條第一項前段，罰金罰鍰提高標準條例第一條前段、第二條
  ，判決如主文。
本案經檢察官郭振昌到庭執行職務。
中      華      民      國    九十三      年    八      月    三十一    日
                              臺灣高等法院高雄分院刑事第五庭
                                  審判長法官  曾永宗
                                        法官  邱永貴
                                        法官  陳明富
右正本證明與原本無異。
不得上訴。
                                  法院書記官  張宗芳
中    華    民    國      九十三      年      九      月    一    日
附錄本判決論罪科刑法條：
刑法第二百八十四條
因過失傷害人者，處六月以下有期徒刑、拘役或五百元以下罰金，致重傷者，處一年
以下有期徒刑、拘役或五百元以下罰金。
從事業務之人，因業務上之過失傷害人者，處一年以下有期徒刑、拘役或一千元以下
罰金，致重傷者，處三年以下有期徒刑、拘役或二千元以下罰金。
